---
title: "Ejercicio1"
author: "Regresión Lineal MDS & MDSF - Afi Escuela"
date: "19/12/2021"
output: html_document
---

```{r setup, include=FALSE}
knitr::opts_chunk$set(echo = TRUE)
```

Pareja    | 1
--------- | -------------
Miembro 1 | Juan Miguel Jiménez
Miembro 2 | Nabil Fekir
Miembro 3 | Sergio Canales

### Utiliza el dataset Auto, que tienes disponible en el fichero auto.csv o utilizando la librería ISLR. Resuelve las siguientes cuestiones:

**<span style="color:#d84519">Load Dataset</span>**

```{r data}
library(ISLR)
data("Auto")
summary(Auto)
```

**<span style="color:#d84519">1. Ajusta un modelo lineal de mpg frente a horsepower y comenta los resultados.</span>**

```{r ans1}
# Answer 1
```

**<span style="color:#d84519">2. ¿Existe relación entre el predictor y la respuesta?</span>**

```{r ans2}
# Answer 2
```

**<span style="color:#d84519">3. ¿Cómo de fuerte es esa relación?</span>**

```{r ans3}
# Answer 3
```

**<span style="color:#d84519">3.1. ¿La relación entre el predictor y la respuesta es positiva o negativa?</span>**

```{r ans31}
# Answer 3.1
```

**<span style="color:#d84519">3.2. ¿Cuál es el mpg predicho para un horsepower de 98? Da un intervalo de confianza del 99% para ese valor.</span>**

```{r ans32}
# Answer 3.2
```

**<span style="color:#d84519">4. Representa gráficamente la respuesta y el predictor, así como el modelo que has ajustado.</span>**

```{r ans4}
# Answer 4
```