---
title: <span style="color:darkblue">Segmentación Banca</span>
author: "Javier Herráez Albarrán"
output: html_document
---

# Presentación del problema

Una entidad bancaria está interesada en conocer el perfil de los clientes de su cartera respecto a la tenencia y saldo de sus productos de activo y pasivo:

- **PRODUCTOS DE AHORRO**
  - Cuenta a la vista (checkingAccount).- saldo medio en el último año.
  - Depósitos (deposit).- saldo medio en el último año
  - Acciones (shareOfStock).- saldo medio en el último año
  - Planes de pensiones (pensionPlan).- saldo medio en el último año
- **PRODUCTOS DE ACTIVO**
  - Hipotecas (mortgage).- saldo deudor medio en el último año
  - Préstamos personales (loan).- saldo deudor medio en el último año
  - Tarjetas (cards).- importe medio gastado con tarjetas de crédito en el último año
  - Seguros (insurance).- número de seguros contratados (muy vinculado a la tenencia de hipoteca)
- **VINCULACIÓN**
  - Recibos domiciliados (billPayment).- nº medio de recibos domiciliados en el último año
  - Domiciliación nómina (salary).- indicador de tenencia de domiciliación de nómina

```{r setup, include=FALSE, echo=FALSE}
require(knitr)
library(caret)
library(dplyr)
library(corrplot)
library(nima)
library(cluster)
library(factoextra)
library(vegan)
library(dendextend)
library(fmsb)

#opts_knit$set(root.dir = "C:/Users/jherraez/Documents/masterAFI/09. Aprendizaje no supervisado/01. Clustering jerarquico y no jerarquico/")
opts_knit$set(root.dir = "C:/Users/Javier/Documents/masterAFI/09. Aprendizaje no supervisado/01. Clustering jerarquico y no jerarquico/")

# setwd("C:/Users/jherraez/Documents/masterAFI/09. Aprendizaje no supervisado/01. Clustering jerarquico y no jerarquico/")
setwd("C:/Users/Javier/Documents/masterAFI/09. Aprendizaje no supervisado/01. Clustering jerarquico y no jerarquico/")

####################
# Lectura de datos #
####################

datosBanca <- read.csv("Data/datosBanca.csv", header = TRUE, sep=",")

# configuramos una semilla y seleccionamos el 80% de los datos

set.seed(1404)
datosBanca <- datosBanca[sample(nrow(datosBanca), nrow(datosBanca) * 0.8), ]
rownames(datosBanca) <- 1:nrow(datosBanca)

```

# Discretización de variables

Discretizamos las variables en función de sus cuartiles. Además, consideramos los missings values como el hecho de no tener ese determinado producto y por lo tanto, los cambiamos por 0s.

```{r}
summary(datosBanca)

# Estandarización mediante discretización
datosBanca$checkingAccount_CAT <- discrete_by_quantile(datosBanca$checkingAccount)/4
datosBanca$deposit_CAT <- discrete_by_quantile(datosBanca$deposit)/4
datosBanca$shareOfStock_CAT <- discrete_by_quantile(datosBanca$shareOfStock)/4
datosBanca$pensionPlan_CAT <- discrete_by_quantile(datosBanca$pensionPlan)/4

#datosBanca$mortgage_CAT<-discrete_by_quantile(datosBanca$mortgage)/4
# Como da un error, la asignamos con IF
summary(datosBanca$mortgage)

datosBanca$mortgage_CAT <- datosBanca$mortgage
datosBanca$mortgage_CAT <- ifelse(datosBanca$mortgage <= 0, 1, datosBanca$mortgage_CAT)
datosBanca$mortgage_CAT <- ifelse(0 < datosBanca$mortgage & datosBanca$mortgage <= 45104, 2, datosBanca$mortgage_CAT)
datosBanca$mortgage_CAT <- ifelse(45104 < datosBanca$mortgage & datosBanca$mortgage <= 125979, 3, datosBanca$mortgage_CAT)
datosBanca$mortgage_CAT <- ifelse(125979 < datosBanca$mortgage, 4, datosBanca$mortgage_CAT)
datosBanca$mortgage_CAT <- datosBanca$mortgage_CAT/4
summary(datosBanca$mortgage_CAT)

datosBanca$loan_CAT<-discrete_by_quantile(datosBanca$loan)/4
datosBanca$cards_CAT<-discrete_by_quantile(datosBanca$cards)/4
datosBanca$insurance_CAT<-discrete_by_quantile(datosBanca$insurance)/4
datosBanca$billPayment_CAT<-discrete_by_quantile(datosBanca$billPayment)/4

# La domiciliación de nómina es binaria y no es preciso estandarizarla
# Importante hacerla numérica porque si no, la considera integer y su AVERAGE vía SQL devuelve 0
datosBanca$salary_CAT<-as.numeric(datosBanca$salary)

# Cambiar missings por 0 #
datosBanca$checkingAccount_CAT[is.na(datosBanca$checkingAccount_CAT)]<-0
datosBanca$deposit_CAT[is.na(datosBanca$deposit_CAT)]<-0
datosBanca$shareOfStock_CAT[is.na(datosBanca$shareOfStock_CAT)]<-0
datosBanca$pensionPlan_CAT[is.na(datosBanca$pensionPlan_CAT)]<-0
datosBanca$mortgage_CAT[is.na(datosBanca$mortgage_CAT)]<-0
datosBanca$loan_CAT[is.na(datosBanca$loan_CAT)]<-0
datosBanca$cards_CAT[is.na(datosBanca$cards_CAT)]<-0
datosBanca$insurance_CAT[is.na(datosBanca$insurance_CAT)]<-0
datosBanca$billPayment_CAT[is.na(datosBanca$billPayment_CAT)]<-0

datosBanca.cat <- datosBanca %>% 
  select(ends_with('_CAT'))

summary(datosBanca.cat)
```

Calculamos la matriz de correlaciones de manera que podemos observar que no existe ninguna correlación destacable.

```{r}
Mcor <- cor(datosBanca.cat,method = c("spearman"))
corrplot(Mcor, method = 'number')
```

# Ajuste bietápico

### Selección del número de Clusters

Para el método bietápico lo primero que haremos será, a través de utilizar un algoritmo jerárquico con una muestra lo suficientemente pequeña de nuestro dataset, determinar el número óptimo de clusters que usaremos más tarde para aplicar el algoritmo k-means sobre nuestro conjunto de datos original.

Por lo tanto, nuestro primer paso será tomar una muestra pequeña del dataset y generaremos un dendograma donde mostraremos el proceso de agrupamiento mediante el método jerárquico Ward.

```{r}
datosBanca.cat.subset <- datosBanca.cat[sample(nrow(datosBanca.cat), nrow(datosBanca.cat) * 0.1), ]
rownames(datosBanca.cat.subset) <- 1:nrow(datosBanca.cat.subset)


matrizDistancias <- vegdist(datosBanca.cat.subset, method = "euclidean")
clusterJerarquico <- hclust(matrizDistancias, method="ward.D2")


plot(as.dendrogram(clusterJerarquico),  main = "Dendrograma", leaflab = 'none')
for (k in 2:8){
  rect.hclust(clusterJerarquico, k=k, border=k)
}
```

Para decidir el númeor de clusters podemos usar varias métricas. 

La primera de ellas será el método de Calinski y Harabasz:

```{r}
calinsky <- cascadeKM(datosBanca.cat.subset, inf.gr = 2, sup.gr = 10, criterion = "calinski", iter = 5)
calinsky$results
plot(calinsky$results[2,], type = 'b', lty=3, xlab="k (number of groups)", ylab = "Calinski", xaxt='n')
axis(1, seq(1,9), labels = 2:10)
```

También podemos utilizar el coeficiente de silueta para evaluar la bondad del agrupamiento.

```{r}
kmax <- 15
asw <- numeric(kmax)
for(k in 2:kmax){
  sil <- silhouette(cutree(clusterJerarquico, k = k), matrizDistancias)
  asw[k] <- summary(sil)$avg.width
  }
k.best <- which.max(asw)

plot(1:kmax, asw, type="h", 
     main = "Silhouette-optimal number of clusters", 
     xlab = "k (number of groups)", ylab = "Average silhouette width")
axis(1, k.best, paste("optimum", k.best, sep = "\n"), col = "red", font = 2,
     col.axis = "red")
points(k.best, max(asw), pch = 16, col = "red", cex = 1.5)
```

Tras ver los resultados de ambos criterios decidimos utilizar 4 grupos.

### K-means

Calculamos los centroides de los clusters que hemos hecho con la muestra del dataset y k = 4. Tras ello, utilizamos el algoritmo k-means con los centroides que hemos calculado para calcular los grupos para todo nuestro conjunto de datos. Con ello, podemos observar los nuevos centros y el tamaño de nuestros 4 grupos.

```{r}
asignacionJerarquica <- cbind(datosBanca.cat.subset, cutree(clusterJerarquico, k = 4))

colnames(asignacionJerarquica)[11] <- "cluster"

centroidesJerarquico <- 
  asignacionJerarquica %>% 
  group_by(cluster) %>% 
  summarise(size = n(),
            checkingAccount_CAT = mean(checkingAccount_CAT),
            deposit_CAT = mean(deposit_CAT),
            shareOfStock_CAT = mean(shareOfStock_CAT),
            pensionPlan_CAT = mean(pensionPlan_CAT),
            mortgage_CAT = mean(mortgage_CAT),
            loan_CAT = mean(loan_CAT),
            cards_CAT = mean(cards_CAT),
            insurance_CAT = mean(insurance_CAT),
            billPayment_CAT = mean(billPayment_CAT),
            salary_CAT = mean(salary_CAT)
            )

kmeans <- kmeans(datosBanca.cat, centers=centroidesJerarquico[,3:12])
kmeans$centers
kmeans$size

```

También, calcularemos el centroide de todo el dataset para compararlo con cada uno de nuestros clusters.

```{r}
centroideGeneral <- datosBanca.cat %>% 
  summarise(checkingAccount_CAT = mean(checkingAccount_CAT),
            deposit_CAT = mean(deposit_CAT),
            shareOfStock_CAT = mean(shareOfStock_CAT),
            pensionPlan_CAT = mean(pensionPlan_CAT),
            mortgage_CAT = mean(mortgage_CAT),
            loan_CAT = mean(loan_CAT),
            cards_CAT = mean(cards_CAT),
            insurance_CAT = mean(insurance_CAT),
            billPayment_CAT = mean(billPayment_CAT),
            salary_CAT = mean(salary_CAT)
  )
```

Si queremos representar nuestros grupos en un gráfico no podremos hacernos con el conjunto entero, ya que es demasiado grande, pero podemos hacernos una idea con la muestra que habíamos hecho anteriormente.

En este gráfico en 2 dimensiones podemos ver la diferenciación de los grupos con una representatividad de más del 46%.

```{r}
kmeans.subset <- kmeans(datosBanca.cat.subset, centers=centroidesJerarquico[,3:12])

fviz_cluster(object = kmeans.subset, data = datosBanca.cat.subset, show.clust.cent = TRUE,
             ellipse.type = "euclid", 
             geom = 'point') +
  labs(title = "Resultados clustering K-means para la Muestra") +
  theme_bw() +
  theme(legend.position = "none")
```

Para analizar los diferentes grupos que hemos obtenido, procedemos a pintar sus centroides sobre una gráfica de radar en comparación de los centroides del dataset completo para poder ver en que destaca cada uno de estos grupos.

```{r}
centroidesParaRadar<-rbind(
  rep(1,10) ,
  rep(0,10) ,
  centroideGeneral,
  kmeans$centers)

colors_border = c( rgb(0.2,0.5,0.5,0.9),rgb(0.14,0.83,0.19,0.9))
colors_in = c( rgb(0.2,0.5,0.5,0.4), rgb(0.14,0.83,0.19,0.4))

group <- 1
radarchart( as.data.frame(centroidesParaRadar[c(1:3,3+group),]), axistype=1 ,
            #custom polygon
            pcol = colors_border, pfcol = colors_in, plwd=2, plty=1,
            #custom the grid
            cglcol="grey", cglty=1, axislabcol="grey", caxislabels=seq(0,1,5),
            #custom labels
            vlcex=0.8,
            # title
            title = 'Asalariados'
)
```

El primer grupo destaca por tener a sus clientes con la nómina domiciliada y no tener productos de activo. El resto de productos se mantienen más o menos en la media.

```{r}
group <- 2
radarchart( as.data.frame(centroidesParaRadar[c(1:3,3+group),]), axistype=1 ,
            #custom polygon
            pcol = colors_border, pfcol = colors_in, plwd=2, plty=1,
            #custom the grid
            cglcol="grey", cglty=1, axislabcol="grey", caxislabels=seq(0,1,5),
            #custom labels
            vlcex=0.8,
            # title
            title = 'No asalariados'
)
```

Este segundo grupo destaca por no tener nómina domiciliada. En el resto de productos están siempre algo por debajo de la media.

```{r}
group <- 3
radarchart( as.data.frame(centroidesParaRadar[c(1:3,3+group),]), axistype=1 ,
            #custom polygon
            pcol = colors_border, pfcol = colors_in, plwd=2, plty=1,
            #custom the grid
            cglcol="grey", cglty=1, axislabcol="grey", caxislabels=seq(0,1,5),
            #custom labels
            vlcex=0.8,
            # title
            title = 'Ahorradores'
)
```

Estos clientes se distinguen del resto por mostrar una gran disposición a tener productos de activo: hipotecas (mortgage), préstamos personales (loan), tarjetas (cards), seguros (insurance). Además, con nómina y recibos 
domiciliados y poca tenencia de productos de ahorro.

```{r}
group <- 4
radarchart( as.data.frame(centroidesParaRadar[c(1:3,3+group),]), axistype=1 ,
            #custom polygon
            pcol = colors_border, pfcol = colors_in, plwd=2, plty=1,
            #custom the grid
            cglcol="grey", cglty=1, axislabcol="grey", caxislabels=seq(0,1,5),
            #custom labels
            vlcex=0.8,
            # title
            title = 'Productos de Activo'
)
```

Este último grupo se distingue del resto por tener mayor cantidad de saldo en productos de ahorro: cuenta a la vista (checkingAccount), depósitos (deposit), acciones (shareOfStock), planes de pensiones (pensionPlan). También, destacan en cuanto a recibos y nóminas domiciliadas.