---
title: "Práctica - Análisis de Redes Sociales - MDSF"
author: "TU NOMBRE"
output:
  html_document:
    df_print: paged
---

Este R Markdown recoge el enunciado de la práctica de la asignatura de redes sociales.

El objetivo es analizar un grafo, que se provee como fichero en el mismo paquete que este enunciado. En este fichero, encontramos solamente dos columnas, correspondiente a una interacción entre dos nodos de la red. Esta red está formada por distintos individuos que tienen contactos cara a cara durante un período de tiempo.

A continuación, dividimos la práctica en apartados, con una breve descripción de qué debe contener cada chunk de código donde el alumno desarrollará su respuesta así como las explicaciones que considere oportunas. Por favor, razona todas tus soluciones y escribe las explicaciones en azul.

Junto al título de cada apartado se encuentra la puntuación del mismo (pueden obtenerse hasta 10,5 puntos, aunque solamente se evaluará del 0 al 10).

## Carga de datos y comprobaciones iniciales (0,5 puntos)

En este apartado, se pide:

* Cargar el fichero adjunto en la práctica.
* Convertirlo en un objeto grafo de IGraph. Se cargará como un grafo NO dirigido.
* Comprobar que, efectivamente, tiene el número de nodos y enlaces correcto.
* Simplificar: eliminar bucles y agregar enlaces múltiples, contando cuántas veces aparece un enlace y almacenándolo como un peso de la red resultante.

```{r}
### Inserta aqui tu codigo
```

## Selección de la componente conexa mayor (0,5 puntos)

En este apartado, se pide realizar los pasos adecuados para generar un nuevo objeto grafo, que sea conexo, y que involucre a todos los nodos y enlaces de la componente conexa mayor del grafo original.

```{r}
### Inserta aqui tu codigo
```


## Análisis descriptivo de la componente conexa mayor (2,5 puntos)

En este apartado, se pide analizar descriptivamente el grafo usando los conceptos que hemos visto durante las clases de teoría:

* Grado medio
* Distancia media
* Diámetro
* Distribución de grados y ajuste a una Power-Law
* Clustering
* Entropía de los nodos
* Centralidad de los nodos y comparación con métricas de grado y clustering


```{r}
### Inserta aqui tu codigo
```


## Análisis de comunidades de la componente conexa mayor (1,5 puntos)

En este apartado, se pide aplicar dos algoritmos de detección de comunidades, compararlos y seleccionar cuál es, en tu opinión, el que da una mejor respuesta. Razona tu selección.

```{r}
### Inserta aqui tu codigo
```


## Visualización del grafo por comunidades de la componente conexa mayor (1,5 puntos)

En este apartado, se pide visualizar el grafo coloreando cada nodo en función de la comunidad a la que pertenezca, según tu elección del apartado anterior.

```{r}
### Inserta aqui tu codigo
```


## Difundiendo un rumor (o un virus) en la componente conexa mayor (4 puntos)

Este apartado es el que más peso en la práctica tiene. Vamos a implementar un modelo epidemiológico sobre el grafo que, típicamente, se utiliza para simular escenarios de difusión de enfermedades pero también en contextos como la distribución de rumoeres e información. Vamos a implementar un modelo SIR que se caracteriza por tener los siguientes parámetros:

* Número de nodos iniciales infectados en el momento t=0 (N).
* Beta: probabilidad de contagio de un nodo infectado (I) a un nodo susceptible de serlo (S)
* Gamma: probabilidad de que un nodo infectado (I) se recupere en momenteo actual (R). Los nodos en estado (R) no son susceptibles y permanecen en este estado infinitamente.

Se pide desarrollar una función que tenga como parámetros los tres valores anteriores y un cuarto que sea un grafo que, en nuestro caso, será la componente conexa mayor del grafo original de esta práctica. Dicha función simulará el proceso SIR:

* En t=0, se seleccionan N nodos al azar, que pasarán a estado infectado.
* En t=1, se podrán contagiar con probabilidad Beta nodos que tienen un vecino infectado; OJO: si un nodo en estado S tiene varios vecinos en estado I tiene más probabilidad de infectarse ya que cada vecino tendrá un intento de infectarle.
* Se repite el paso anterior sucesivamente, hasta que no vemos infectados nuevos durante, al menos, 3 iteraciones.

Se pide ejecutar una simulación para tres o cuatro valores del parámetro beta (N y gamma pueden ser fijos en estas simulaciones) de este proceso de manera que se pueda visualizar:

* La curva de nuevos infectados en escala logarítmica para cada caso.
* El grafo que surge de la cascada de contagios: es decir, dos nodos están enlazados ahora si uno ha contagiado al otro. Como es lógico, tanto los nodos como los enlaces de este nuevo grafo son un subconjunto del grafo original.
 
```{r}
### Inserta aqui tu codigo
```

