---
title: "segmentaciónBancaRadares"
output: html_document
---

```{r setup, include=FALSE, echo=FALSE}
require("knitr")
library("caret")
library("dplyr")

opts_knit$set(root.dir = "C:/Users/jherraez/Documents/masterAFI/09. Aprendizaje no supervisado/01. Clustering jerarquico y no jerarquico/")

# setwd("C:/Proyectos/AFI/cursos_20212022/Regular")
setwd("C:/Users/jherraez/Documents/masterAFI/09. Aprendizaje no supervisado/01. Clustering jerarquico y no jerarquico/")

####################
# Lectura de datos #
####################

datosBanca <- read.csv("Data/datosBanca.csv", header = TRUE, sep=",")

set.seed(1404)
datosBanca <- datosBanca[sample(nrow(datosBanca), nrow(datosBanca) * 0.8), ]
rownames(datosBanca) <- 1:nrow(datosBanca)

```

# Discretización de variables

```{r}
summary(datosBanca)

# Estandarización mediante discretización

# install.packages("nima")
library(nima)

datosBanca$checkingAccount_CAT <- discrete_by_quantile(datosBanca$checkingAccount)/4
datosBanca$deposit_CAT <- discrete_by_quantile(datosBanca$deposit)/4
datosBanca$shareOfStock_CAT <- discrete_by_quantile(datosBanca$shareOfStock)/4
datosBanca$pensionPlan_CAT <- discrete_by_quantile(datosBanca$pensionPlan)/4

#datosBanca$mortgage_CAT<-discrete_by_quantile(datosBanca$mortgage)/4
# Como da un error, la asignamos con IF
summary(datosBanca$mortgage)

datosBanca$mortgage_CAT <- datosBanca$mortgage
datosBanca$mortgage_CAT <- ifelse(datosBanca$mortgage <= 0, 1, datosBanca$mortgage_CAT)
datosBanca$mortgage_CAT <- ifelse(0<datosBanca$mortgage & datosBanca$mortgage<= 45104, 2, datosBanca$mortgage_CAT)
datosBanca$mortgage_CAT <- ifelse(45104<datosBanca$mortgage & datosBanca$mortgage<= 125979, 3, datosBanca$mortgage_CAT)
datosBanca$mortgage_CAT <- ifelse(125979<datosBanca$mortgage, 4, datosBanca$mortgage_CAT)
datosBanca$mortgage_CAT <- datosBanca$mortgage_CAT/4
summary(datosBanca$mortgage_CAT)

datosBanca$loan_CAT<-discrete_by_quantile(datosBanca$loan)/4
datosBanca$cards_CAT<-discrete_by_quantile(datosBanca$cards)/4
datosBanca$insurance_CAT<-discrete_by_quantile(datosBanca$insurance)/4
datosBanca$billPayment_CAT<-discrete_by_quantile(datosBanca$billPayment)/4

# La domiciliación de nómina es binaria y no es preciso estandarizarla
# Importante hacerla numérica porque si no, la considera integer y su AVERAGE vía SQL devuelve 0
datosBanca$salary_CAT<-as.numeric(datosBanca$salary)
  
summary(datosBanca)

# Cambiar missings por 0 #

datosBanca$checkingAccount_CAT[is.na(datosBanca$checkingAccount_CAT)]<-0
datosBanca$deposit_CAT[is.na(datosBanca$deposit_CAT)]<-0
datosBanca$shareOfStock_CAT[is.na(datosBanca$shareOfStock_CAT)]<-0
datosBanca$pensionPlan_CAT[is.na(datosBanca$pensionPlan_CAT)]<-0
datosBanca$mortgage_CAT[is.na(datosBanca$mortgage_CAT)]<-0
datosBanca$loan_CAT[is.na(datosBanca$loan_CAT)]<-0
datosBanca$cards_CAT[is.na(datosBanca$cards_CAT)]<-0
datosBanca$insurance_CAT[is.na(datosBanca$insurance_CAT)]<-0
datosBanca$billPayment_CAT[is.na(datosBanca$billPayment_CAT)]<-0

datosBanca.cat <- datosBanca %>% 
  select(ends_with('_CAT'))
```

# Cálculo de centroides

```{r}
 install.packages("sqldf")
 library(sqldf)
 
 centroideTotalCartera <-  sqldf("Select 
                         avg(checkingAccount_CAT) as checkingAccount_CAT,
                         avg(deposit_CAT) as deposit_CAT,
                         avg(shareOfStock_CAT) as shareOfStock_CAT,
                         avg(pensionPlan_CAT) as pensionPlan_CAT,
                         avg(mortgage_CAT) as mortgage_CAT,
                         avg(loan_CAT) as loan_CAT,
                         avg(cards_CAT) as cards_CAT,
                         avg(insurance_CAT) as insurance_CAT,
                         avg(billPayment_CAT) as billPayment_CAT,
                         avg(salary_CAT) as salary_CAT
                         from datosBanca")
 
 clientesNominados <- subset(datosBanca,datosBanca$salary==1)
 
 centroideNominados <-  sqldf("Select 
                         avg(checkingAccount_CAT) as checkingAccount_CAT,
                         avg(deposit_CAT) as deposit_CAT,
                         avg(shareOfStock_CAT) as shareOfStock_CAT,
                         avg(pensionPlan_CAT) as pensionPlan_CAT,
                         avg(mortgage_CAT) as mortgage_CAT,
                         avg(loan_CAT) as loan_CAT,
                         avg(cards_CAT) as cards_CAT,
                         avg(insurance_CAT) as insurance_CAT,
                         avg(billPayment_CAT) as billPayment_CAT,
                         avg(salary_CAT) as salary_CAT
                         from clientesNominados")
 
 clientesHipotecados <- subset(datosBanca,datosBanca$mortgage_CAT>0)
 
 centroideHipotecados <-  sqldf("Select 
                         avg(checkingAccount_CAT) as checkingAccount_CAT,
                         avg(deposit_CAT) as deposit_CAT,
                         avg(shareOfStock_CAT) as shareOfStock_CAT,
                         avg(pensionPlan_CAT) as pensionPlan_CAT,
                         avg(mortgage_CAT) as mortgage_CAT,
                         avg(loan_CAT) as loan_CAT,
                         avg(cards_CAT) as cards_CAT,
                         avg(insurance_CAT) as insurance_CAT,
                         avg(billPayment_CAT) as billPayment_CAT,
                         avg(salary_CAT) as salary_CAT
                         from clientesHipotecados")
 
 clientesInversores <- subset(datosBanca,datosBanca$shareOfStock_CAT>0)
 
 centroideInversores <-  sqldf("Select 
                         avg(checkingAccount_CAT) as checkingAccount_CAT,
                         avg(deposit_CAT) as deposit_CAT,
                         avg(shareOfStock_CAT) as shareOfStock_CAT,
                         avg(pensionPlan_CAT) as pensionPlan_CAT,
                         avg(mortgage_CAT) as mortgage_CAT,
                         avg(loan_CAT) as loan_CAT,
                         avg(cards_CAT) as cards_CAT,
                         avg(insurance_CAT) as insurance_CAT,
                         avg(billPayment_CAT) as billPayment_CAT,
                         avg(salary_CAT) as salary_CAT
                         from clientesInversores")
 
 centroides<-rbind(centroideTotalCartera,centroideNominados,centroideHipotecados,centroideInversores)

```

# Representación gráfica

```{r}

 # Adjuntamos los límites del gráfico de radar (0 y 1)
 # Esto es necesario para utilizar la función gráfica de rádar
 # También adjuntamos el comportamiento medio de la cartera
 # para poder comparar cada centroide con la media total

 install.packages("fmsb")
 library(fmsb)
 
 centroidesParaRadar<-rbind(
   rep(1,10) , 
   rep(0,10) , 
   centroides)
 
 colors_border=c( rgb(0.2,0.5,0.5,0.9), rgb(0.8,0.2,0.5,0.9) , rgb(0.7,0.5,0.1,0.9) )
 colors_in=c( rgb(0.2,0.5,0.5,0.4), rgb(0.8,0.2,0.5,0.4) , rgb(0.7,0.5,0.1,0.4) )
 
 for (i in 4:nrow(centroidesParaRadar)-3)
 {
   radarchart( as.data.frame(centroidesParaRadar[c(1:3,3+i),])  , axistype=1 , 
               # custom polygon
               pcol=colors_border , pfcol=colors_in , plwd=4 , plty=1,
               # custom the grid
               cglcol="grey", cglty=1, axislabcol="grey", caxislabels=seq(0,1,5), cglwd=0.8,
               # custom labels
               vlcex=0.8
   )
 }

```

```{r}
library(cluster)
library(factoextra)
library(vegan)
library(dendextend)

# fviz_nbclust(x = datosBanca, FUNcluster = kmeans, method = "wss", k.max = 15, 
#              diss = get_dist(datosBanca, method = "euclidean"), nstart = 3)


datosBanca.cat.subset <- datosBanca.cat[sample(nrow(datosBanca.cat), nrow(datosBanca.cat) * 0.1), ]
rownames(datosBanca.cat.subset) <- 1:nrow(datosBanca.cat.subset)

matrizDistancias <- vegdist(datosBanca.cat.subset, method = "euclidean")
clusterJerarquico <- hclust(matrizDistancias, method="ward.D2")

plot(as.dendrogram(clusterJerarquico),  main = "Dendrograma")

rect.hclust(clusterJerarquico, k=2, border="red") 
rect.hclust(clusterJerarquico, k=3, border="blue") 
rect.hclust(clusterJerarquico, k=4, border="green") 
rect.hclust(clusterJerarquico, k=5, border="yellow") 
rect.hclust(clusterJerarquico, k=6, border="purple") 
rect.hclust(clusterJerarquico, k=7, border="gray") 
rect.hclust(clusterJerarquico, k=8, border="black")
# 
# dend <- as.dendrogram(clusterJerarquico)
# dend <- color_branches(dend, k=4) 
# plot(dend)
