---
title: "Ejercicio2"
author: "Regresión Lineal MDS & MDSF - Afi Escuela"
date: "19/12/2021"
output: html_document
---

```{r setup, include=FALSE}
knitr::opts_chunk$set(echo = TRUE)
```

Grupo     | 1 - Betis
--------- | -------------
Miembro 1 | Juan Miguel Jiménez
Miembro 2 | Nabil Fekir
Miembro 3 | Sergio Canales

### Utiliza el dataset Auto, que tienes disponible en el fichero auto.csv o utilizando la librería ISLR. Resuelve las siguientes cuestiones:

**<span style="color:#d84519">Load Dataset</span>**

```{r data}
library(ISLR)
data("Auto")
summary(Auto)
```

**<span style="color:#d84519">1. Realiza un análisis exploratorio sencillo.</span>**

```{r ans1}
# Answer 1
```

**<span style="color:#d84519">2. Representa diagramas de dispersión de todos los pares de variables numéricas. Calcula la matriz de correlaciones. A priori, ¿piensas que tiene sentido ajustar un modelo lineal de mpg frente al resto de variables, o frente a alguna de ellas?</span>**

```{r ans2}
# Answer 2
```

**<span style="color:#d84519">3. Para confirmar o desmentir tu sospecha, ajusta tal modelo y trata de optimizarlo. </span>**

```{r ans3}
# Answer 3
```

**<span style="color:#d84519">3.1. ¿Existe relación entre los predictores y la respuesta?</span>**

```{r ans31}
# Answer 3.1
```

**<span style="color:#d84519">3.2. ¿Cómo varía la respuesta frente a cada uno de los predictores?</span>**

```{r ans32}
# Answer 32
```

**<span style="color:#d84519">4. Realiza el diagnóstico del modelo</span>**

```{r ans4}
# Answer 4
```

